【裁判字號】    89,台上,5549
【裁判日期】    890921
【裁判案由】    偽造文書等罪
【裁判全文】
最高法院刑事判決                              八十九年度台上字第五五四九號
    上  訴  人  甲○○
右上訴人因偽造文書等罪案件，不服台灣高等法院高雄分院中華民國八十九年五月二
十三日第二審判決（八十七年度上訴字第二二一八號，起訴案號：台灣屏東地方法院
檢察署八十五年度偵字第三八八二、五○九○、五四七○、五四七一號、八十五年度
偵緝字第一二四號、八十六年度偵字第○四四四號），提起上訴，本院判決如左：
    主  文
原判決關於甲○○行使偽造私文書部分撤銷，發回台灣高等法院高雄分院。
其他上訴駁回。
    理  由
一行使偽造私文書部分：
本件原判決認定上訴人甲○○係屏東縣鹽埔鄉農會之總幹事，因其無法繳付鉅額借款
利息及借貸介紹費，竟基於行使偽造私文書，詐取客戶存款之概括犯意。自民國八十
四年十月底起，至八十五年五月三日止，偽造該農會活期儲蓄帳卡五十六張，及如原
判決附表三編號第一至二十七號、第二十九至四十五號、第四十七號至六十七號、第
六十九號、第七十號、第七十三至七十九號所示戶名、金額之取款條，並以鋼版拓印
偽造客戶之印文在各該取款條上後，持上開偽造之取款條，自行或經由不知詳情之盧
炎琦，逕行驗印、記帳，再將前揭帳卡、取款條交該農會不知情之核章人員蔡麗珠、
王仁富及出納李瓊娟，詐得如原判決附表三所載金額，計新台幣（下同）九億一千零
十六萬元等情。因而維持第一審依牽連犯關係，從一重論處上訴人連續行使偽造私文
書，足以生損害於公眾及他人罪刑之判決，駁回上訴人在第二審之上訴，固非無見。
惟查：(一)有罪判決書之事實一欄為適用法令之依據，凡與適用法令有關之事實必須詳
為記載，始足為適用法令之基礎。原判決以附表補充事實欄之記載，而於事實欄既記
載上訴人係持偽造之如原判決附表三編號第一至二十七號、第二十九至四十五號、第
四十七號至六十七號、第六十九號、第七十號、第七十三至七十九號所示戶名、金額
之取款條，詐取各該客戶之存款，似意指上訴人並未偽造如原判決附表三編號第二十
八、四十六、六十八、七十一、七十二號所示戶名、金額之取款條，詐取各該存款。
惟事實欄又記載被告計持偽造之取款條，詐取如原判決附表三所載全部存款，計九億
一千零十六萬元，則又將原判決附表三編號第二十八、四十六、六十八、七十一、七
十二號所示存款列計在內。究竟上開編號二十八、四十六、六十八、七十一、七十二
號部分是否亦為冒領﹖如為冒領，則如何冒領，原判決均未說明。以上開記載互核以
觀，足見其事實尚欠明確，自難為適用法則之判斷。(二)事實審法院對於案內一切證據
，除認為不必要者外，均應詳為調查，以期發見真實，如有應行調查之證據未依法調
查，率予判決，即難謂無應於審判期日調查之證據未予調查之違法。原判決謂其附表
三編號『第一至二十號』所示取款條上之客戶印文，係以鋼版拓印偽造而成，然並未
將各該取款條送請有關機關或專門知識技能之人加以鑑定，復未於理由內詳實說明其
憑據，即逕為前揭認定，要嫌速斷。(三)犯罪事實應依證據認定之，有罪之判決書，應
於理由內記載認定犯罪事實所憑之證據及其認定之理由，否則即有理由不備之違法。
原判決附表三記載上訴人實際虧空金額約為四億七千餘萬元，惟於理由內並未闡述認
定該事實所憑之證據及其認定之理由，難謂無理由不備之違誤。上訴人上訴意旨指摘
原判決關於行使偽造私文書部分不當，非無理由，應認有發回更審之原因。
二背信部分：
按刑事訴訟法第三百七十六條所列各罪之案件，經第二審判決者，不得上訴於第三審
法院，法有明文。本件上訴人背信部分，原審係依刑法第三百四十二條第一項論處罪
刑，核屬刑事訴訟法第三百七十六條第五款之案件。依首開說明，既經第二審判決，
自不得上訴於第三審法院，上訴人竟復就之提起上訴，顯為法所不許。至上訴意旨雖
主張上訴人背信部分與前揭行使偽造文書部分，有方法結果之牽連犯關係云云。然上
訴人背信部分，係涉及處理貸款業務時，違背有關規定，超估不動產之價值予以核貸
，致使貸款之本息無法清償，致生損害於屏東縣鹽埔鄉農會，此與上訴人前揭行使偽
造之客戶取款條，詐取存款之行為，難謂有方法結果之牽連關係，上訴意旨前開主張
並不足採。其此部分上訴為不合法，應予駁回。
據上論結，應依第三百九十五條前段、刑事訴訟法第三百九十七條、第四百零一條，
判決如主文。
中      華      民      國    八十九    年      九      月    二十一    日
                              最高法院刑事第八庭
                                  審判長法官  吳  雄  銘
                                        法官  池  啟  明
                                        法官  郭  毓  洲
                                        法官  吳  三  龍
                                        法官  呂  潮  澤
      右正本證明與原本無異
                                              書  記  官
中      華      民      國    八十九    年      九      月    二十五    日


司法院資訊處製作；財團法人民間司法改革基金會備份。
